【裁判字號】    98,事聲,133
【裁判日期】    981130
【裁判案由】    聲明異議
【裁判全文】
臺灣板橋地方法院民事裁定             98年度事聲字第133號
聲  請  人
即  異議人  新巨企業股份有限公司
法定代理人  甲○○
代  理  人  張慧明律師
相  對  人  歐締科技股份有限公司
兼      上
法定代理人  乙○○
上列當事人間聲請確定訴訟費用額事件，異議人對於民國98年9
月14日本院司法事務官所為98年度司聲字第913 號裁定聲明異議
，本院裁定如下：
    主  文
異議駁回。
程序費用由異議人負擔。
    理  由
一、按民事訴訟法第240 條之4 第1 、2 、3 項分別規定：「當
    事人對於司法事務官處理事件所為之終局處分，得於處分送
    達後十日之不變期間內，以書狀向司法事務官提出異議。」
    、「司法事務官認前項異議有理由時，應另為適當之處分；
    認異議為無理由者，應送請法院裁定之。」、「法院認第1
    項之異議為有理由時，應為適當之裁定；認異議為無理由者
    ，應以裁定駁回之。」查本件異議人就本院民事庭司法事務
    官於民國98年9 月14日以98年度司聲字第913 號確定訴訟費
    用額事件所為裁定之終局處分（依民事訴訟法第240 條之2
    條第1 項、第91條規定以「裁定」名稱為之），聲明不服提
    出異議，是本院依法自應就本院司法事務官所為之裁定，審
    究異議人之異議有無理由，合先敘明。
二、本件異議意旨略以：原裁定依據相對人聲請命異議人應給付
    相對人訴訟費用即第三審律師酬金新臺幣（下同）30,000元
    及鑑定費1,150,000元，合計1,180,000元。惟兩造於訴訴中
    委託國立臺灣科技大學鑑定，係以共同委託專案研究之方式
    為之，依合約書之內容所載，其委託國立臺灣科技大學進行
    鑑定，係由雙方依合約之合意而為委託，並非係由法院指定
    鑑定，而且雙方已約定費用之分擔給付，此外，並未約定全
    部之委託費用須由敗訴之一造負擔，是本案既有委託合約，
    即應依委託合約約定而行。為此，爰聲明異議，就其中有關
    鑑定費1,150,000元部分之裁定應予廢棄等語。
三、經查：
  (一)按訴訟費用，由敗訴之當事人負擔，民事訴訟法第78條定有
    明文。又法院未於訴訟費用之裁判確定其費用額者，第一審
    受訴法院於該裁判有執行力後，應依聲請並得依職權以裁定
    確定之，民事訴訟法第91條第1項定有明文。惟此項裁定程
    序，僅在審究求償權人所開列之費用項目，是否為訴訟費用
    之範圍；已否提出證據證明，然後確定應負擔訴訟費用者，
    應賠償他造之數額若干。至訴訟費用如何負擔，或其負擔之
    比例如何，均應依命負擔訴訟費用之確定裁判主文定之，不
    得於本程序再次審究（臺灣高等法院94年度抗字第67號裁判
    要旨可資參照），是若當事人就裁判所定訴訟費用之分擔比
    例等內容不服時，依民事訴訟法第88條關於訴訟費用之裁判
    ，非對於本案裁判有上訴時，不得聲明不服之規定，本得在
    本案裁判上訴時一併聲明不服，自更不得於裁判確定後，於
    僅為認定數額若干之確定訴訟費用額程序中，復就分擔之比
    例、範圍為爭執。
  (二)異議人訴請相對人2人侵權行為損害賠償事件，前經本院94
    年度重智字第8號判決駁回異議人之訴，並命異議人負擔訴
    訟費用，異議人對該判決不服提起上訴，經臺灣高等法院96
    年度智上字第28號判決駁回上訴，第二審訴訟費用由異議人
    負擔，異議人不服再提起第三審上訴，由最高法院98年度台
    上字第631號判決駁回上訴，第三審訴訟費用由異議人負擔
    確定等情，業經本院調閱上開卷宗查核屬實，相對人因而聲
    請本院以98年度司聲字第913號裁定確定訴訟費用額，並據
    其提出費用計算書及鑑定費收據影本等件為證，異議人雖指
    稱該事件於審理中曾送國立臺灣科技大學進行鑑定，相對人
    因而支出鑑定費新臺幣1,150,000元之部分，係兩造依合約
    書之合意而委託，並非由法院指定鑑定，是應依委託合約約
    定而行，各自負擔約定費用云云。惟上開訴訟事件94年10月
    18日於本院言詞辯論時，經法官商請兩造協商鑑定機關之順
    序為：1.台灣科技大學。2.財團法人台灣經濟研究院。3.台
    灣大學。兩造均同意上開安排鑑定之順序，該訴訟原告即異
    議人並當庭表示願先行墊付鑑定費用（見本院94年度重智字
    第8號卷壹第228頁），故由本院於94年11月7日以板院通民
    敏94年度重智字第8號函，委請台灣科技大學為相關專利範
    圍之鑑定，（見本院94年度重智字第8號卷貳第24頁），故
    本件鑑定費用之支出係屬訴訟行為須支出之必要費用，且姑
    不論相對人於專利鑑定事項協商會議中表示願意負擔該部分
    鑑定費用之真意，是否僅為其所提出攻擊防禦方法之需而同
    意先行預納，究竟尚有無進一步同意在其獲得終局勝訴判決
    後，仍願意負擔該筆鑑定費用者，容有疑問。再考諸民事訴
    訟法所規定訴訟費用之種類，除該法第77條之3至第77條之2
    1所規定應向國庫繳納之規費外，本包括同法第77條之23所
    規定之其他訴訟費用，依民事訴訟法第77條之23第2項規定
    ，關於應支付鑑定人之報酬，屬法定訴訟費用範圍，且此訴
    訟費用之範圍如何法有明文，若就不同種類費用欲令當事人
    分別負擔，應屬原法院在定費用負擔之比例時，視具體情形
    酌定之問題，當事人並不得合意約定何者方為訴訟費用，是
    相對人以其所預納之前開鑑定費用亦屬於訴訟費用進而聲請
    依判決主文諭知者確定該數額，在原確定判決並未就此部分
    訴訟費用之分擔有別於其他費用而另為諭知之情況下，揆諸
    前揭規定意旨及說明，於確定訴訟費用額之程序，僅得依法
    定訴訟費用範圍及所諭知分擔比例為計算，異議人就所爭執
    屬法定訴訟費用之鑑定費應另定分擔一事，既未曾上訴而併
    同聲明不服，自應受確定判決所拘束而不得再為爭執。
四、原裁定依相對人所提出收據證明等資料，將系爭鑑定費用列
    入訴訟費用計算後，依確定判決主文所諭知分擔比例確定數
    額，並無不合。異議論旨顯與訴訟費用額之確定無關，均無
    可取，異議人聲明異議，就有關鑑定費用部分求予廢棄原裁
    定，非有理由，應予駁回。
五、據上論結，本件異議為無理由，爰依民事訴訟法第240條之4
    第3項、第95條、第78條，裁定如主文。
中    華    民    國    98    年    11    月    30    日
                  民事第一庭    法  官  黎文德
以上正本證明與原本無異。
如不服本裁定應於送達後10日內向本院提出抗告狀，並應繳納抗
告費新台幣1,000 元整。
中    華    民    國    98    年    11    月    30    日
                                書記官  趙彬

司法院資訊處製作；財團法人民間司法改革基金會備份。
